最高法院刑事判決　　　　　　　　　　　　　　　九十三年度台上字第四五二０號
　　上　訴　人　甲○○
右上訴人因偽造文書案件，不服台灣高等法院台中分院中華民國九十三年五月二十七
日第二審判決（九十三年度上訴字第三二七號，起訴案號：台灣台中地方法院檢察署
九十年度偵字第二二０六０號、九十一年度偵字第二二一七、四六二六號），提起上
訴，本院判決如左：
    主  文
上訴駁回。
    理  由
按刑事訴訟法第三百七十七條規定：上訴於第三審法院，非以判決違背法令為理由，
不得為之。是提起第三審上訴，應以原判決違背法令為理由，係屬法定要件，如果上
訴理由狀未依據卷內訴訟資料，具體指摘原判決不適用何種法則或如何適用不當，或
所指摘原判決違法情事，顯與法律規定得為第三審上訴理由之違法情形，不相適合時
，均應認其上訴為違背法律上之程式，予以駁回。本件原判決綜合全部卷證資料，認
上訴人甲○○有其事實欄所載之犯行，已詳敘所憑之證據與認定之理由。對於上訴人
辯稱：被警查獲之仿冒光碟係綽號「小連」者委託伊帶給「林志文」之人，「小連」
稱箱內所裝係空白光碟，且伊被查獲之光碟係同一批購入云云，認係卸責之詞，不足
採信，亦依調查所得證據，逐一加以指駁及說明。因而撤銷第一審之科刑判決，變更
檢察官之起訴法條，改判依想像競合犯關係從一重論處上訴人連續行使偽造私文書，
足以生損害於他人罪刑。
上訴意旨略以：扣案仿冒光碟是否儲有商標與授權文字，尚有爭議，原審未經科學之
調查程序，逕以該等光碟配合主機執行後之畫面，推論係儲存於光碟內，有判決理由
不備及應於審判期日調查之證據，未予調查之違法；扣案光碟之外觀、價格或操作方
法均與真品有明顯差異，足證買受人皆知非真品，上訴人即無需對買受人以假作真而
主張為真品之必要，買受人亦無誤信為真品之可能，且依上訴人刻意不附操作手冊、
須置入改造之遊戲主機始能執行等相關客觀事實觀之，應未觸犯行使偽造私文書罪及
違反修正前商標法第六十三條之規定，原判決論以該等罪責，有適用法則不當及判決
理由矛盾之違誤云云。惟查犯罪事實之認定、證據之取捨及其證明力如何，乃事實審
法院自由判斷之職權，如其取捨判斷不違背經驗法則與論理法則，即不得指為違法，
而據為上訴第三審之理由。又鑑定與勘驗皆為調查證據方法之一種，審理事實之法院
原有審酌案內一切情形，自由裁量以勘驗、鑑定或其他適當方法調查證據之權限。如
以勘驗方法調查結果，已足以證明待證事實，經審理事實之法院認無囑託鑑定之必要
，不予鑑定，自不容任意指為違法。本件第一審勘驗告訴人新力電腦娛樂股份有限公
司（下稱新力公司）等之相關遊戲主機，以空機操作及置入扣案光碟操作結果，前者
祇會出現第一畫面，後者尚出現商標及授權等字樣之第二畫面，如以原版光碟放入原
裝主機中操作，須主機之辨識碼與光碟之辨識碼相符才可執行，但改裝主機則跳過辨
識碼程序，不論何種辨識碼之光碟均可在改裝主機上執行，有該勘驗筆錄及操作畫面
之擷取資料附卷可稽。同法院嗣又函詢財團法人資訊工業策進會（下稱資策會）曾否
受託鑑定新力公司享有相同於本件之商標與授權文字係儲存在遊戲主機內或光碟內，
該會覆稱因待鑑遊戲系統之硬體架構及相對組合語言為遊戲光碟製作公司所獨有，該
會並不熟悉，歉難鑑定等語。茲資策會既無法鑑定系爭商標與授權文字等是否原儲存
於遊戲主機內，原審依第一審當庭勘驗之結果，推論認定商標與授權文字非儲存在遊
戲主機內，而存於扣案光碟內，並詳敘其所憑證據與認定之理由，即無調查未盡或判
決理由不備之可言。再行使偽造（準）私文書，其行使之時間點與相對人認識文書之
時間點非必須一致，行為人提出偽造之私文書，以偽作真，對文書內容有所主張之行
使行為，並不以明示之方法為限，亦不以行為人當面直接就文書內容有所主張，使相
對人認識文書之內容為必要，祇須將該以偽作真之文書置於可得發生文書功能之狀態
下，並有意使其發生，或其發生不違背其本意，即屬對該文書內容有所主張之行使行
為。是販賣仿冒之光碟，倘行為人主觀上係以偽作真之意思販賣，且知買受人攜回後
，一經機器執行，偽造私文書之內容必當顯現，仍予以出售，已將該偽造私文書置於
可能發生文書功能之狀態下，即已達於行使之程度。本件經原判決確認上訴人明知該
仿冒光碟經機器操作結果，會顯現告訴人之商標或授權等文字，仍販賣予不特定之顧
客等情，則不論其是否以遠低於真品之價格出售、未附送操作手冊予買受人或須以改
裝之遊戲主機始能操作，皆足以使被仿冒、偽造之告訴人及一般消費大眾之權益受損
或有受損之虞。原判決因認上訴人之行為尚該當於行使偽造準私文書罪，即無不合。
上訴意旨所指本院九十二年度台上字第四八二八號等判決（非判例）意旨與本件情節
有別，基於個案拘束之原則，自不得執為原判決違法之論據。其餘上訴意旨，或仍執
陳詞，重為事實上爭執，或就原審本於職權行使且已於判決內詳為論斷之事項，漫事
指為違法，殊非適法之第三審上訴理由。應認其上訴違背法律上之程式，予以駁回。
復按裁判上一罪案件之重罪部分得提起第三審上訴，其輕罪部分雖不得上訴，依審判
不可分原則，第三審法院亦應併予審判，但以重罪部分之上訴合法為前提，如該上訴
為不合法，第三審法院既應從程序上予以駁回，而無從為實體上判決，對於輕罪部分
自無從適用審判不可分原則，併為實體上審判。上訴人行使變造私文書重罪部分之上
訴既不合法，已如前述，原判決認上訴人牽連犯修正後商標法第八十二條之罪部分，
屬刑事訴訟法第三百七十六條第一款之案件，自無從適用審判不可分原則，併為實體
上審判。上訴人竟復一併提起上訴，顯為法所不許，應併予駁回。
據上論結，應依刑事訴訟法第三百九十五條前段，判決如主文。
中　　　華　　　民　　　國　　九十三　　年　　　八　　　月　　三十一　　日
                              最高法院刑事第十一庭
                                  審判長法官  張　淳　淙
                                        法官  謝　俊　雄
                                        法官  蘇　振　堂
                                        法官  張　春　福
                                        法官  呂　丹　玉
      右正本證明與原本無異
                                              書  記  官
中　　　華　　　民　　　國　　九十三　　年　　　九　　　月　　　七　　　日
                                                                        Ｖ
